最高法院刑事判決　　　　　　　九十六年度台上字第三０二號
上　訴　人　甲○○
　　　　　　　　　　樓之8
上列上訴人因業務過失致人於死案件，不服台灣高等法院台中分
院中華民國九十三年三月三十一日第二審判決（九十三年度上訴
字第二三七號，起訴案號：台灣台中地方法院檢察署九十二年度
偵字第一一三三四號），提起上訴，本院判決如下：
    主  文
上訴駁回。
    理  由
按刑事訴訟法第三百七十七條規定：上訴於第三審法院，非以判
決違背法令為理由不得為之；是提起第三審上訴，應以原判決違
背法令為理由，係屬法定要件；如果上訴理由狀並未依據卷內訴
訟資料具體指摘原判決不適用何種法則或如何適用不當，或所指
摘原判決違法情事，顯與法律規定得為第三審上訴理由之違法情
形不相適合時，均應認其上訴為違背法律上之程式，予以駁回。
原判決依憑上訴人甲○○之部分自白，同案被告游正賢及告訴人
陳樹吉之自白及證述，原判決理由一所列各項證據，資以認定上
訴人一行為犯有刑法第二百七十六條第二項業務過失致人於死及
同法第二百八十四條第二項前段業務過失傷害二罪名之事實，因
認第一審判決，依想像競合犯關係，從一重之前罪處斷，處有期
徒刑陸月，並諭知易科罰金之折算標準，為無不合，予以維持，
駁回上訴人在第二審之上訴，已詳敘其所憑之證據及認定之理由
，並以上訴人否認業務過失致人於死之辯詞，不足採信，亦已依
據卷內資料予以指駁及說明；從形式上觀察，原判決並無違背法
令情形。上訴人上訴意旨略稱：(一)、上訴人所駕駛之營業拖車寬
二點五公尺，右側車身距離停車路段邊線一點一公尺，仍可供行
人通行，被害人鄭秀珠捨此不為，行走拖車左側車道致遭游正賢
自後騎乘機車撞及，鄭秀珠之死亡與上訴人無涉，原審就此未詳
予調查及說明，顯有調查未盡及理由不備之違法。(二)、上訴人停
放拖車之位置並無禁止（臨時）停車之限制，距快車道白線尚有
一點三公尺，並未占用慢車道影響車輛出入，游正賢超速騎乘機
車且未注意車前狀況，於未達上訴人停車處前，即已撞倒未注意
左側來車之鄭秀珠，鄭秀珠並未碰及上訴人之拖車，況肇事地點
前後二十五公尺內設有路燈，鄭秀珠進入慢車道若予以相當之注
意，縱上訴人之拖車未顯示停車燈光或放置反光標誌，仍不受上
訴人停車影響而發生本件車禍之可能，台灣省車輛行車事故覆議
鑑定委員會亦認定上訴人之停車非本件車禍之肇事原因，被害人
之死亡與上訴人停放拖車自無因果關係，該肇事責任應由游正賢
負責，原判決未查證當日路燈是否損壞，亦未就上開所述各情說
明不予調查之心證理由，僅憑證人即被害人之配偶陳樹吉「路燈
暗暗的，晚上不太亮」之證詞，即逕為不利上訴人之認定，仍有
調查職責未盡及理由不備之違法；請撤銷原判決改判無罪或發回
原審法院另為適法之判決等語。惟按事實之認定及證據之取捨，
乃屬事實審法院之職權，證人之證言及合法調查所得之證據，何
者為可採，事實審法院本得參酌其他相關證據為自由之判斷，苟
無違反經驗法則或論理法則，自難指為違法。原判決依憑上開事
證，認上訴人一行為犯業務過失致人於死及業務過失傷害二罪名
，而在理由內詳敘其調查審認之結果，核屬事實審法院取捨證據
認定事實職權之適法行使，尚無違經驗法則及論理法則，尤無調
查職責未盡及理由不備之違法。又審理事實之法院，其認定被告
犯罪事實所憑之證據，並不以直接證據為限，間接證據亦包括在
內，凡綜合調查所得之各種直接及間接證據，本於推理之作用得
其心證，而為事實之判斷，苟與事實無違，此項判斷即與完全憑
空推測迥異，不得任意指為違法。原判決並非僅依憑上訴人違規
利用道路停放拖車一節為認定上訴人犯行之唯一論據，而係引述
卷內各種直接及間接證據，本於推理之作用予以綜合判斷，認定
上訴人不惟違規利用道路停放拖車，且未顯示停車燈光或放置反
光標誌，導致本件車禍之發生，其違規停車與車禍之發生，顯有
相當因果關係，始為論罪科刑，難認有何違法。再刑事訴訟法第
三百十條第二款規定，有罪之判決書，對於被告有利之證據不採
納者，固應說明其理由；惟其所謂對於被告有利之證據，係指該
證據客觀上對論罪科刑有所影響，且對被告有利，具有證據評價
之必要性者而言；倘該證據客觀上對論罪科刑並無影響，既無為
證據評價之必要，縱未在判決理由內加以說明，亦僅係行文簡略
而已。原判決既採信不利上訴人之事證，資為論罪基礎，自係摒
棄不採其有利部分，縱原判決未詳予說明，理由稍嫌不足，惟與
判決主旨尚無所影響，仍不得指為違法。至刑事訴訟法第三百七
十九條第十款所謂應於審判期日調查之證據，必須該證據確與待
證事實有重要關係，就其案情委有調查之必要者而言。本件拖車
車寬如何，肇事時現場路燈有無損壞，均不影響上訴人違規利用
道路停放拖車，且未顯示停車燈光或放置反光標誌之認定，原審
不為無益之調查，仍不得指為調查未盡。綜上所述，上訴意旨就
原判決所為證據取捨及事實認定，但憑己見，漫言指摘，或為事
實上之爭執，核與法定上訴第三審之形式要件不符，其上訴違背
法律上之程式，應予駁回。
據上論結，應依刑事訴訟法第三百九十五條前段，判決如主文。
中　　華　　民　　國　九十六　年　　一　　月 　十八 　日
                      最高法院刑事第十二庭
                          審判長法官  林　永　茂
                                法官  洪　文　章
                                法官  蘇　振　堂
                                法官  蕭　仰　歸
                                法官  何　菁　莪
      本件正本證明與原本無異
                                      書  記  官
中　　華　　民　　國　九十六　年　　一　　月　二十三　日
                                                Ａ
